# BOT金融资产模型理解

提问人：wenhailong 时间：2015-12-22 21:09:56
陈老师，您好，关于BOT金融资产模型，感觉理解不透彻。 1 、长期应收款的分摊，会产生运营收入和利息收入，是不是运营期内每年的营业收入都是一样的？ 2 、我做审计的这家公司是外购的，非同一控制下收购，收购时有议价，当时BOT的长期应收款我们评估了一下，最后按照评估值入账， 现在开始分摊的时候，应该从收购日开始，在剩余的特许经营期内分摊，还是从特许经营期开始日开始分摊？ 我偏向于后者，但是考虑到长期应收款的价值不是建设时的支出，所以有些疑惑。 3 、老师是否可以讲解一下长期应收款的分摊时的原理。 谢谢老师

回答人：chenyiwei
在“金融资产模式”下，建议以建造阶段发生的实际成本为基础，加上适当的建造合同毛利（同类或类似建设项目的市场毛利水平，如果难以确定的，可以确定为零）作为未来金融资产模式下长期应收款的现值。因为未来合同约定的每期固定（或保底）收款金额中不仅包含了对建造成本和建造期间合理毛利、融资利息的回收，也包含了后续运营期间的日常运营收入，还可能包含了对后续运营期间需定期进行的大修理、设备更新重置等支出的补偿，因此在建设期结束时，不能将合同约定的全部应收款项全部予以折现确认，而是只能确认未来应收款项中对应于已提供的建造服务的部分（含建造成本和建设期毛利），以及对应的融资利息部分的折现值，即等于建造合同的公允价值或成本的部分。 运营期内每期收款中对应于已提供的建造服务的部分＝建造合同的公允价值或成本／年金现值系数。其中的折现率可参考项目组所引用的中特水务案例中的折现率确定原则。（该金额即为项目组提问中所指的“每月‘项目投资本金的回收’的金额”） 运营期内每期收款中对应于后续运营服务的部分＝合同约定的运营期内每期收款金额－运营期内每期收款中对应于已提供的建造服务的部分。 主要会计处理： （ 1 ）建设期间确认建造合同收入：借：长期应收款，贷：主营业务收入（采用完工百分比法或其他适当方法，完工时累计金额＝建造合同的总成本或公允价值） （ 2 ）建设期间结转建造合同成本：借：营业成本，贷：应付账款、应付职工薪酬、银行存款等（假设按已发生的成本直接结转营业成本） （ 3 ）后续确认长期应收款的利息收入：借：
长期应收款，贷：其他业务收入 （ 4 ）确认日常运营服务的收入（运营期内每期收款中对应于后续运营服务的部分）和结转运营成本：借：应收账款，贷：主营业务收入；借：主营业务成本，贷：应付账款、应付职工薪酬、银行存款等 （ 5 ）运营期内收到款项：
借：银行存款，贷：长期应收款，贷：应收账款 （ 6 ）运营期内就需定期承担的大修理、设备更新重置等义务确认预计负债（假设此类服务不另外收费）：借：营业成本，贷：预计负债（金额＝预计需定期发生的大修理、设备更新重置等支出金额／年金终值系数）
（ 7 ）期末就预计负债确认利息支出：借：财务费用，贷：预计负债 （ 8 ）进行设备大修理和更新重置时：借：预计负债，贷：应付账款、应付职工薪酬、银行存款等
如果是单纯的金融资产模式而不是“金融资产＋无形资产混合模式”，且每年收款金额相同，则可以认为每年确认的运营收入是一样的。
如果是非同一控制下取得一项金融资产模式的BOT项目，则该金融资产应于购买日按当日公允价值进行初始计量，并重新测算实际利率，按该实际利率在剩余期限内确认利息收入。这与非同一控制下合并中被购买方只能自购买日后纳入合并报表范围的一般原则是一致的。

提问人：zengfengxia 时间：2015-12-24 10:23:33
购入的长期应收款后续只能确认利息收入了是吗？运营收入如何考虑？

回答人：chenyiwei
建造阶段确认的金融资产仅针对建造合同的应得对价或成本，不包括与后续运营期间的运营收入相对应的部分。运营收入对应的应收账款在后续确认运营收入时确认。请看上面我对核算流程的说明。

提问人：雷雷 sir 时间：2016-01-07 19:25:04
陈版，对于投资方不提供建造服务的BOT业务，符合金融资产确认条件。如果投资方的资金部分来源于借款，则在项目建设期，支付的借款利息如何处理？

回答人：chenyiwei
金融资产不是符合资本化条件的资产，如果不采用建造合同核算方法，则这部分利息支出只能费用化。

提问人：小辣椒 8530 时间：2017-09-13 08:52:14
陈老师，关于完全的金融资产模式，运营收入每期相同。这里我不是太理解。因为按会计权责发生制处理，我们将水费回款拆分成了建造收入、运营收入和金融收益。建造收入和金融收益是可以得出的。而回款如果就是保底的话，也是固定的。由此恒等式 回款保底=建造+运营+金融来看：保底固定，建造收入建造期会变化，金融收益依据金融资产摊余成本法也会变化，那么理论上来说根据公式运营收入就是一个变化的值。能帮我解答下吗？

回答人：chenyiwei
回款保底＝收回建造成本的款项＋运营收入。这两者都是固定的。你说的金融收入属于“收回建造成本的款项”中的融资收入，与收回的本金之间是此消彼涨的关系，所以运营收入是每年的固定值。

提问人：小辣椒 8530 时间：2017-09-15 09:58:55
陈老师，我还是不太懂，回款保底不包含金融收益吗？如果是只包含建造成本和运营收入的话。那么建造阶段的融资收益，以及其在运营阶段产生的资金价值不就无法得到补偿了吗？另外，我觉得金融收益应该是在建造期及运营期都包含的，您认为我的理解对吗？
另外 您之前提到IRR，在做BOT的测算时，也是假设运营收入是固定的吗？

回答人：chenyiwei
注意看我上面批注：回款保底＝收回建造成本的款项＋运营收入＝（原建造成本＋融资收益）＋运营收入。

提问人：vincent1220 时间：2017-10-19 22:02:40
陈老师，根据您上面的解释，我有三个疑问向你请教一下： 一、“（ 3 ）后续确认长期应收款的利息收入：借：长期应收款，贷：其他业务收入。” 这个是指建设期内，还是只全部特许经营期内？有对应的其他业务成本吗？ 二、“（ 4 ）确认日常运营服务的收入（运营期内每期收款中对应于后续运营服务的部分）和结转运营成本：借：应收账款，贷：主营业务收入；借：主营业务成本，贷：应付账款、应付职工薪酬、银行存款等；（ 5 ）运营期内收到款项：借：银行存款，贷：长期应收款，贷：应收账款。” 我理解这两笔分录的意思是：1.每期收款的金额必然包含“收回建造成本的款项和营运收入”；2.每期确认收入时，只用确认其中归属于营运收入的部分，而收回建造成本的款项在实际收到回款时，直接冲减长期应付款即可。 这样的理解准确吗？ 三、假设一家企业，根据与政府的协议，平均每年保底回款是 100 元，其中收回建造成本的款项 60 ，运营收入 40 ，假设最终回款 110 元，那超出的 10 元部分是属于运营收入吗？

回答人：chenyiwei
1 、全部特许经营期内，利息收入无对应的营业成本。 2 、是。 3 、是。

提问人：sak008 时间：2018-03-22 10:57:28
陈老师，在无形资产的模型下，相当大一部分成本是由于无形资产的摊销导致的；在金融资产模型下是否就不存在这种成本了？

回答人：chenyiwei
是，但同时也少了相当于各该年度金融资产收回金额的收入。

提问人：sak008 时间：2018-03-23 09:41:42
陈版所指收入是否为“（ 3 ）后续确认长期应收款的利息收入：借：长期应收款，贷：其他业务收入”？ 我对于长期应收款的利息收入一直理解为：以污水处理厂为例，因为合同授予方应该在污水处理厂提供污水处理服务时即时向污水处理厂付款，但实际情况是定期付款，相当于在上一次付款和本次付款之间授予方对服务提供方资金的占用，所以要付利息，请问陈版如此理解是否正确？谢谢！

回答人：chenyiwei
可以这样理解。

提问人：ChuminTse 时间：2018-12-21 20:00:36
请教陈版主，关于第（ 3 ）点后续确认长期应收款的利息收入：借：长期应收款，贷：其他业务收入。是否可以理解为在建设期，也应该按照摊余成本和实际利率确认建造期垫款的利息收入？

回答人：chenyiwei
理论上应是这样。但实务中建设期也是金融资产逐步形成累积的阶段，此时采用实际利率法的难度可能较大，可参考《瑞华研究2010 ～ 2016 汇编》之“问题4-4-18（关于BT项目公司收入成本确认的问题）”。